臺灣高等法院臺南分院刑事裁定　　　　　 100年度抗字第85號
抗　告　人　臺灣臺南地方法院檢察署檢察官
被　　　告　陳韋錡
上列抗告人因被告違反電子遊戲場業管理條例聲請再審案件，對
於臺灣臺南地方法院一００年二月十日第一審裁定提起抗告（一
００年度聲簡再字第一號），本院裁定如下：
    主  文
抗告駁回。
    理  由
一、本件抗告意旨略以：被告陳韋錡係址設臺南縣永康市○○○
    路三四九巷五號「寶貝熊便利商店」之負責人，明知未依電
    子遊戲場業管理條例之規定，辦理營利事業登記證，依法不
    得經營電子遊戲場業，竟不遵守上開條例之規定，擅自民國
    九十五年一月一日起至同年月十六日止，在上址擺設「金象
    王」一台及「皇冠霹靂賽馬」三台等共計四台電子遊戲機具
    供不特定人士打玩。嗣於九十五年一月十六日下午五時四十
    分許，為警在上址當場查獲吳宗生、王建堯及黃裕成正在打
    玩電子遊戲機具，並扣得上開電子遊戲機四台（包含ＩＣ板
    二片）。復基於違法經營電子遊戲場業之犯意，自同年四月
    十二日起至同年六月三十日止，在上址店內擺設其所有之電
    子遊戲機共七台（含ＩＣ板共六塊），供不特定人以現金換
    取代幣投入後把玩娛樂，而以此方式經營電子遊戲場業，並
    雇用不知情之店員楊自麗代為看顧該店。嗣於九十五年六月
    三十日晚上六時四十五分許，為警至上址臨檢，當場查獲顧
    客潘柏丞正在把玩「滿貫大亨」機臺、鄭永贊正在把玩「賽
    馬」機臺，並扣得插電營業中之前揭電子遊戲機共七台（含
    ＩＣ板共六塊），案經臺灣臺南地方法院九十五年度簡字第
    八九七號、二五七五號判決確定在案。茲於判決確定後，發
    現：被告陳韋錡於九十九年十月二十日及九十九年十月二
    十八日偵查中供承其僅係寶貝熊超商之人頭負責人。另案
    被告何金海於九十九年四月十三日偵查中、九十九年六月三
    日在臺灣臺南地方法院審理及九十九年六月五日偵查中坦承
    其為「寶貝熊超商」之實際負責人。證人楊自麗於九十九
    年六月二十四日偵查中證述何金海確為寶貝熊超商之老闆，
    查獲前未見過被告陳韋錡，查獲後至派出所製作筆錄時才見
    到被告陳韋錡。臺灣臺南地方法院九十九年度簡字第二九
    四一號刑事簡易判決及刑案資料查註紀錄表可證被告陳韋錡
    所涉頂替罪，業經判刑確定。聲請人經依刑事訴訟法第四百
    二十條第一項第六款之規定聲請再審，乃原審竟予駁回。聲
    請人依同條項第三款（應為第二款）之規定，本得聲請再審
    ，原裁定尚有未合，為此提起抗告，請求撤銷原裁定等語。
二、原裁定以有罪之判決確定後，因發現確實之新證據，足認受
    有罪判決之人應受無罪、免訴、免刑或輕於原判決所認罪名
    之判決者，得為受判決人之利益聲請再審，固為刑事訴訟法
    第四百二十條第一項第六款所明定；惟所謂「發現確實之新
    證據」，係指該項證據於事實審判決前已經存在，為法院、
    當事人所不知，事後方行發見而具備「嶄新性」，及該項證
    據之本體在客觀上可認為真實，不須經調查，即足以動搖原
    有罪確定判決，應為無罪、免訴、免刑或輕於原判決罪名而
    具備「顯然性」而言。而人證係以證人之證言為證據資料，
    故以證人為證據方法，以其陳述為證明之作用者，除非其於
    另一訴訟中已為證言之陳述，否則不能以其事後所製作記載
    見聞事實之文書，謂其係根據該人證成立於事實審法院判決
    之前，而認該文書為新證據。聲請人所舉「發現之新證據」
    ，包括上開二判決確定後被告陳韋錡於另案偵查中之自白、
    證人何金海、楊自麗於另案偵查中之證詞，及原審九十九年
    度簡字第二九四一號刑事簡易判決所憑證據等，均係在臺灣
    臺南地方法院九十五年度簡字第八九七號、二五七五號刑事
    簡易判決確定後所作成，並非當時已存在而於判決後始發現
    的新證據，自非刑事訴訟法第四百二十條第一項第六款所謂
    之新證據。聲請人依據前案判決確定後發現的新證據資料聲
    請再審，既非存在於前案判決定前而於判決確定後始發現之
    新證據，其聲請再審，於法未合，而駁回聲請，核其認事用
    法均無不合；抗告意旨執上開事由提起抗告；惟查，聲請再
    審，應以再審書狀敘述理由，附具原判決之繕本及證據，提
    出於管轄法院為之。法院認為無再審理由者，應以裁定駁回
    之。經前項裁定後，不得更以同一原因聲請再審。為刑事訴
    訟法第四百二十九條、第四百三十四條所明定；本件聲請人
    前以「因發現確實之新證據，足認受有罪判決之人應受無罪
    、免訴、免刑或輕於原判決所認罪名之判決」為再審事由，
    此與同條項第二款之「原判決所憑之證言、鑑定或通譯已證
    明其為虛偽」之再審事由並不相同。原審駁回聲請人依刑事
    訴訟法第四百二十條第一項第六款之事由聲請再審；聲請人
    固得依同條項第二款之事由據以聲請再審；然刑事訴訟法並
    無再審聲請人得於抗告程序變更再審事由之規定，自無准抗
    告人即聲請人於提起抗告後變更再審事由，致聲請人得否再
    以刑事訴訟法第四百二十條第一項第六款之事由聲請再審，
    陷於不安定狀態之理。從而，聲請人以刑事訴訟法第四百二
    十條第一項第六款之事由聲請再審經駁回後，提起抗告，依
    同條項第二款之再審事由，指摘原裁定不當，為無理由，應
    予駁回。
三、據上論結，應依刑事訴訟法第四百十二條，裁定如主文。
中    華    民    國    100   年     3    月    17    日
                  刑事第二庭   審判長法  官  葉居正
                                     法  官  張桂美
                                     法  官  陳春長
以上正本證明與原本無異。
不得再抗告。
                                      書記官  邱如
中    華    民    國   100    年    3     月    18    日